【裁判字號】    89,訴,785
【裁判日期】    900223
【裁判案由】    重利
【裁判全文】
臺灣高雄地方法院刑事判決                          八十九年度訴字第七八五號
    公  訴  人  臺灣高雄地方法院檢察署檢察官
    被      告  丙○○
    被      告  乙○○
    共      同
    選任辯護人  陳水聰
右列被告因重利案件，經檢察官提起公訴（八十八年度偵字第一八六二三號），本院
判決如左：
    主  文
丙○○共同常業重利，處有期徒刑捌月。扣案0000000000號行動電話壹支
沒收。
乙○○幫助共同常業重利，處有期徒刑肆月，如易科罰金，以參佰元折算壹日。扣案
編號一之便條紙壹張沒收。
    事  實
一、丙○○基於常業重利之犯意，自民國八十七年五月間起至八十八年五月間止，受
    僱於真實姓名不詳綽號「金仔」之成年男子，二人基於共同之犯意聯絡，在高雄
    市大信有線電台以「王先生」名義刊登借錢之廣告，並以（０七）000000
    0號電話作為對外聯絡工具，供急迫、輕率或無經驗之不特定人貸款，而取得與
    原本顯不相當之高利，其方式為：每借新台幣（下同）十萬元分二期償還，每期
    五天還款六萬五千元，二期共還款十三萬元，折算月息高達百分之九十，並賴以
    維生。適有甲○○因急需用錢，自八十八年一月間起至同年六月間，依上廣告向
    丙○○聯絡並陸續借用共計七十二萬五千元，且分別簽發以其父李萬助名義，以
    高雄市第二信用合作社（下稱高雄二信）為付款人之同額支票十紙交予丙○○收
    執作為擔保及還款之用，且預扣利息後，實際上僅借得共計五十六萬元。嗣後甲○○因無力付息，遭丙○○多次催討後報警，於八十八年七月二十三日晚間七時
    許，丙○○與有幫助其索債之乙○○共同駕駛車號ＶＥ—三七九七號自小客車在
    高雄市○○路與自立路口向甲○○索債時，為警當場查獲，並扣得行動電話（號
    碼0000000000號）乙具及記載錢莊經營要點之便條紙一張。
二、案經高雄市政府警察局移送台灣高雄地方法院檢察署檢察官偵查起訴。
    理  由
一、訊據被告丙○○、乙○○均矢口否認有右揭犯行，丙○○辯稱：伊曾於八十八年
    五、六月份借予告訴人甲○○十萬元，以前只有借過一千元、二千元後五千元不
    等之小額款項，並未在有線電視刊登借錢廣告賺取高利云云；乙○○則辯稱：伊
    與丙○○是同鄉，當日恰好與朋友來高雄，對於丙○○與告訴人之事不知情云云
    。經查：
（一）右揭事實業據被告丙○○於警訊中供承：「（問：你是如何認識甲○○？）是
      以前經營地下錢莊的一個叫『金仔』的人，他的電話0000000，我是去
      甲○○家拿錢去借她」、「（問：第一次拿錢去借借多少？）我忘了，當時我
      是被『金仔』僱用」（偵卷八十八年七月二十三日訊問筆錄）、「（問：做錢
      莊多久？）快一年了，自去年（八十七年）五月份至同年十一月份左右老闆說
      不做了」、「（問：老闆何名？）綽號『金仔』」、「（你做錢莊是否錢先扣
      起來？）李小姐如借五萬元，是開六萬元的支票給我，如借十萬元是開十二萬
      元的票，有十天為期，也有十五天為期，有時五天、有時二天也有」等語甚明
      （八十八年九月二十三日訊問筆錄），核與告訴人甲○○之指訴大致相符，其
      事後翻異前供，所辯顯係卸責之詞，不足採信。
（二）次查，被告乙○○於警訊中供承：「（問：警方在你身上三張紙是經營地下錢
      莊的資料嗎？）編號一號是要向丙○○學習如何經營地下錢莊之程序表」、「
      （問：你何時起向丙○○學習經營地下錢莊？）本人於今八十八年七月二十三
      日早上九時許和丙○○聯絡，並乘坐他的車子言談中所紀錄的」等語明確（警
      卷八十八年七月二十三日調查筆錄），並於偵查中經提示扣案便條紙（編號一
      號）時供承：「那是丙○○以前在高雄放錢（錢莊），因時機不好，所以我也
      想做」等語明確（同上訊問筆錄），且告訴人指訴交付予被告丙○○之支票中
      有七紙係自被告乙○○母舅丁○○開設於高雄市第三信用合作社（下稱高雄三
      信）帳號00000000000000號帳戶兌領，此有支票影本七紙及該
      社八十九年六月二十六日高三信社秘文字第五九八號函在卷可稽，至證人蔡福
      鐘經本院囑託台灣嘉義地方法院代為訊問時，先稱身分證有借予「茂松」之人
      開戶（八十九年十月三十一日囑託訊問筆錄）經本院傳喚到庭時又證稱其未在
      高雄三信開戶，以前身分證借「阿雄」報稅，自小就未與乙○○聯絡，與丙○○雖認識，但已久未聯絡等語（九十年二月九日審判筆錄），然身分證乃個人
重要證件，證人蔡福鐘竟隨意出借他人，對於「茂松」或「阿雄」之真實姓名
      又均陳稱不知，實與常情有違，尚難逕予採信。是乙○○既於丙○○向告訴人
      收款時陪同前往，又於偵查中供承向丙○○學習經營錢莊，告訴人簽發之部分
      支票又係自乙○○母舅所設帳戶兌領，其辯稱對於被告與告訴人間借款之事不
      知情云云，委無足採。
（三）此外，復有支票影本九紙（另票據號碼0000000號支票一紙係高雄二信
      誤列，與本案無關）、便條紙一張及行動電話一支扣案可稽，本件事證明確，
      被告二人犯行堪以認定。
二、按被告行為後，刑法第四十一條已於九十年一月十日公布施行，於同年月十二日
    生效，比較新舊法，其易科罰金之要件，以新法較有利於被告，依刑法第二條第
    一項前段之規定，自應適用修正後之刑法第四十一條，為其易科罰金之要件。查
    被告丙○○原受僱於真實姓名不詳綽號「金仔」之成年男子，於有線電視刊登廣
    告，供不特定人借款之用，顯係基於賴以維生之常業犯意為之。核被告丙○○所
    為，係犯刑法第三百四十五條之常業重利之罪。被告乙○○所為，係犯刑法第三
    百四十五條、第三十條第一項之幫助常業重利罪。被告丙○○與綽號「金仔」之
    人有犯意聯絡及行為之分擔，均為共同正犯。乙○○幫助丙○○違犯上開罪名，
    為幫助犯，爰依刑法第三十條第一項之規定減輕其刑。審酌被告犯罪之動機、目
    的、手段，其品性、生活狀況、智識程度、犯罪所生之損害，及犯罪後態度等一
    切情狀，各量處如主文所示之刑，並就被告乙○○所處罪刑部分，諭知易科罰金
    之折算標準，以資懲儆。扣案編號一之便條紙為被告乙○○預備犯罪所用之物，
    0000000000號行動電話一支為被告丙○○所有供犯罪所用之物，均經
    被告坦認在卷，應依刑法第三十八條第一項第二款之規定宣告沒收。
據上論斷，應依刑事訴訟法第二百九十九條第一項前段、刑法第二十八條、第三百四
十五條、第三十條第一項、第四十一條第一項、第二條第一項前段、罰金罰鍰提高標
準條例第一條前段、第二條，判決如主文。
本案經檢察官王啟明到庭執行職務。
中      華      民      國    九  十    年      二      月    二十三    日
                                  臺灣高雄地方法院刑事第三庭
                                      法  官  葉  啟  洲
右正本證明與原本無異。
如不服本判決，應於判決送達後十日內，向本院提出上訴狀。
                                      書記官  盧  雅  婷
中      華      民      國    九  十    年      二      月    二十三    日
附錄本判決之論罪法條：
刑法第三百四十五條
以犯前條之罪為常業者，處五年以下有期徒刑，得併科三千元以下罰金。


司法院資訊處製作；財團法人民間司法改革基金會備份。
